---
title: "02-notas"
output: html_document
---

##Objetos

- SumarizedExpermient
- GenomicRanges


```{r}

library("SummarizedExperiment")

nrows <- 200
ncols <- 6

## Números al azar
set.seed(20210223)
counts <- matrix(runif(nrows * ncols, 1, 1e4), nrows)
## Información de nuestros genes
rowRanges <- GRanges(
    rep(c("chr1", "chr2"), c(50, 150)),
    IRanges(floor(runif(200, 1e5, 1e6)), width = 100),
    strand = sample(c("+", "-"), 200, TRUE),
    feature_id = sprintf("ID%03d", 1:200)
)
names(rowRanges) <- paste0("gene_", seq_len(length(rowRanges)))
## Información de nuestras muestras
colData <- DataFrame(
    Treatment = rep(c("ChIP", "Input"), 3),
    row.names = LETTERS[1:6]
)
## Juntamos ahora toda la información en un solo objeto de R
rse <- SummarizedExperiment(
    assays = SimpleList(counts = counts),
    rowRanges = rowRanges,
    colData = colData
)

#Ver un poco del objeto
print("Dimensiones")
dim(rse)
print("Head")
head(assay(rse))
print("nrowRanges")
rowRanges(rse)


```

### Ver los "unique" levels (cromosomas)
seqlevels(rse)

### Tabla comprimida por repetición de cada level (chromosoma)
seqnames(rowRanges(rse))

### Se tienen 200 genes y 6 muestras

###Cromosomas que estan en el array
```{r}

seqlevels(rse)

```

## Ejercicio

### Comando 1
rse[1:2, ]

Esta comando accede a primeros dos genes, haciendo un subconjutno en todas las tablas


### Comando 2
rse[, c("A", "D", "F")]

Este comando accede a las muestras A,D y F, mediante los nombres de las muestras


###Extra
Valores de Treatment definido en la tabla de colData
rse$Treatment:
```{r}
rse$Treatment
```


##Visualizacion 

library("iSEE")
iSEE::iSEE(rse)

Esto abre una oagina interactiva que nos permite ver la información contenida en un objeto SummarizedExperiment





# spatialLIBD


## Descarguemos unos datos de spatialLIBD
sce_layer <- spatialLIBD::fetch_data("sce_layer")

sce_layer

pryr::object_size(sce_layer)

iSEE::iSEE(sce_layer)
```{r}
## Descarguemos unos datos de spatialLIBD
sce_layer <- spatialLIBD::fetch_data("sce_layer")

sce_layer

pryr::object_size(sce_layer)

iSEE::iSEE(sce_layer)

```




# Datos de RNA-Seq

```{r}
library("recount3")

```

```{r}
## Revisemos todos los proyectos con datos de humano en recount3
human_projects <- available_projects()
## SRP009615 de ejemplo
proj_info <- subset(
    human_projects,
    project == "SRP009615" & project_type == "data_sources"
)
## Crea un objetio de tipo RangedSummarizedExperiment (RSE)
## con la información a nivel de genes
rse_gene_SRP009615 <- create_rse(proj_info)
```
## Explorando el objeto
```{r}
rse_gene_SRP009615
```
- raw_counts:No es el numero de lecturas que sobrelapan en cada base de la lectura.
Es la suma de los sobrelapes a lo largo de todas las bases (los exones desunidos)


```{r}
assay(rse_gene_SRP009615, "counts") <- compute_read_counts(rse_gene_SRP009615)
```

### Información del experimento
```{r}
rse_gene_SRP009615 <- expand_sra_attributes(rse_gene_SRP009615)
colData(rse_gene_SRP009615)[
    ,
    grepl("^sra_attribute", colnames(colData(rse_gene_SRP009615)))
]
```


