---
title: "03-notas"
output: html_document
---

# Regresión lineal
Por ejemplo
Y=B0 +B1 +e

En esta caso B1 representaría la pendiente, o el cambio proemdio en Y por cada aumento en X

B0 sería el punto en que la pendiente pasa por el origen y e(error) seria algo así como la varianza

**model.matrix** nos permite implementar modelos en R
- funciona con variable categoricas (0/1) y otras

model.matrix(log(Volume) ~ log(Height) + log(Girth)
  Cuando el +, variables involucradas con la rspuesta, es cambiado por un * se interpreta que las variables estan relacionadas

Se le pasan dataframes, y model.matrix lo convierte a 0 y 1.




## ExploreModelMatrix
Modelos estadisticos explicados gracias a visualización

### Ejemplo
```{r}
## Datos de ejemplo
(sampleData <- data.frame(
    genotype = rep(c("A", "B"), each = 4),
    treatment = rep(c("ctrl", "trt"), 4)
))
sampleData

```
### model.matrix en este caso

```{r}
 mod<-model.matrix(~ genotype + treatment, data = sampleData)
mod
```

### Visualizacion
```{r}
vd <- ExploreModelMatrix::VisualizeDesign(
    sampleData = sampleData,
    designFormula = ~ genotype + treatment,
    textSizeFitted = 4
)

## Veamos las imágenes
cowplot::plot_grid(plotlist = vd$plotlist)
```


## Usaremos shiny otra ves
app <- ExploreModelMatrix(
    sampleData = sampleData,
    designFormula = ~ genotype + treatment
)
if (interactive()) shiny::runApp(app)





# Datos de SRP045638
```{r}
rse_gene_SRP045638 <- create_rse(
    subset(
        human_projects,
        project == "SRP045638" & project_type == "data_sources"
    )
)

```

```{r}
assay(rse_gene_SRP045638, "counts") <- compute_read_counts(rse_gene_SRP045638)
rse_gene_SRP045638$sra.sample_attributes[1:3]
```

Los datos que vienen no son todos iguales
gsub nos permite buscar patrones y reemplazarlo, para tener lo mismo en todos
```{r}
rse_gene_SRP045638$sra.sample_attributes <- gsub("dev_stage;;Fetal\\|", "", rse_gene_SRP045638$sra.sample_attributes)
rse_gene_SRP045638$sra.sample_attributes[1:3]
```
Se puede entonces correr lo siguiente

```{r}
rse_gene_SRP045638 <- expand_sra_attributes(rse_gene_SRP045638)

colData(rse_gene_SRP045638)[
    ,
    grepl("^sra_attribute", colnames(colData(rse_gene_SRP045638)))
]
```

Reasignamos valores a las columnas para que tengan el tipo de dato correcto

```{r}
rse_gene_SRP045638$sra_attribute.age <- as.numeric(rse_gene_SRP045638$sra_attribute.age)
rse_gene_SRP045638$sra_attribute.disease <- factor(rse_gene_SRP045638$sra_attribute.disease)
rse_gene_SRP045638$sra_attribute.RIN <- as.numeric(rse_gene_SRP045638$sra_attribute.RIN)
rse_gene_SRP045638$sra_attribute.sex <- factor(rse_gene_SRP045638$sra_attribute.sex)
```

```{r}
summary(as.data.frame(colData(rse_gene_SRP045638)[
    ,
    grepl("^sra_attribute.[age|disease|RIN|sex]", colnames(colData(rse_gene_SRP045638)))
]))
```
Prenatal vs postnatal
```{r}
rse_gene_SRP045638$prenatal <- factor(ifelse(rse_gene_SRP045638$sra_attribute.age < 0, "prenatal", "postnatal"))
table(rse_gene_SRP045638$prenatal)

```

Control de calidad
```{r}
rse_gene_SRP045638$assigned_gene_prop <- rse_gene_SRP045638$recount_qc.gene_fc_count_all.assigned / rse_gene_SRP045638$recount_qc.gene_fc_count_all.total
summary(rse_gene_SRP045638$assigned_gene_prop)

```

...
```{r}
with(colData(rse_gene_SRP045638), tapply(assigned_gene_prop, prenatal, summary))
```

Quitar muestras de mala calidad
```{r}
## Guardemos nuestro objeto entero por si luego cambiamos de opinión
rse_gene_SRP045638_unfiltered <- rse_gene_SRP045638

## Eliminemos a muestras malas
hist(rse_gene_SRP045638$assigned_gene_prop)

```

Primero se eliminan muestras y despues genes, ya que estos se eliminan con base en su promedio a lo largo de la muestra

```{r}
table(rse_gene_SRP045638$assigned_gene_prop < 0.3)
rse_gene_SRP045638 <- rse_gene_SRP045638[, rse_gene_SRP045638$assigned_gene_prop > 0.3]

## Calculemos los niveles medios de expresión de los genes en nuestras
## muestras.
## Ojo: en un análisis real probablemente haríamos esto con los RPKMs o CPMs
## en vez de las cuentas.
gene_means <- rowMeans(assay(rse_gene_SRP045638, "counts"))
summary(gene_means)
```
Finalmente
```{r}
## Eliminamos genes
rse_gene_SRP045638 <- rse_gene_SRP045638[gene_means > 0.1, ]

## Dimensiones finales
dim(rse_gene_SRP045638)

# Porcentaje de genes que retuvimos
round(nrow(rse_gene_SRP045638) / nrow(rse_gene_SRP045638_unfiltered) * 100, 2)

```


# Normalizacion de datos
```{r}
library("edgeR") # BiocManager::install("edgeR", update = FALSE)
dge <- DGEList(
    counts = assay(rse_gene_SRP045638, "counts"),
    genes = rowData(rse_gene_SRP045638)
)
dge <- calcNormFactors(dge) #Factores de normalización

```

#Expresión diferencial
 Explorar los datos 
```{r}
library("ggplot2")
ggplot(as.data.frame(colData(rse_gene_SRP045638)), aes(y = assigned_gene_prop, x = prenatal)) +
    geom_boxplot() +
    theme_bw(base_size = 20) +
    ylab("Assigned Gene Prop") +
    xlab("Age Group")
```
 

Modelo 
```{r}
mod <- model.matrix(~ prenatal + sra_attribute.RIN + sra_attribute.sex + assigned_gene_prop,
    data = colData(rse_gene_SRP045638)
)
colnames(mod)
```

Modelos de regresion lineal con limma, mejores estimados de la desviacion estandar
```{r}
library("limma")
vGene <- voom(dge, mod, plot = TRUE)
```


```{r}
eb_results <- eBayes(lmFit(vGene))

de_results <- topTable(
    eb_results,
    coef = 2, #prenatalprenatal, el coeficiente de interes
    number = nrow(rse_gene_SRP045638),
    sort.by = "none"
)
dim(de_results)
```

```{r}
head(de_results)
```

```{r}
## Genes diferencialmente expresados entre pre y post natal con FDR < 5%
table(de_results$adj.P.Val < 0.05)
```

```{r}
## Visualicemos los resultados estadísticos
plotMA(eb_results, coef = 2)
```

Volcanoplot
Los valores más lejanos al eje x tienen un menor valor p
```{r}
volcanoplot(eb_results, coef = 2, highlight = 3, names = de_results$gene_name)
```

de_results[de_results$gene_name %in% c("ZSCAN2", "VASH2", "KIAA0922"), ]

# DE
```{r}
## Extraer valores de los genes de interés
exprs_heatmap <- vGene$E[rank(de_results$adj.P.Val) <= 50, ]

## Creemos una tabla con información de las muestras
## y con nombres de columnas más amigables
df <- as.data.frame(colData(rse_gene_SRP045638)[, c("prenatal", "sra_attribute.RIN", "sra_attribute.sex")])
colnames(df) <- c("AgeGroup", "RIN", "Sex")

## Hagamos un heatmap
library("pheatmap")
pheatmap(
    exprs_heatmap,
    cluster_rows = TRUE,
    cluster_cols = TRUE,
    show_rownames = FALSE,
    show_colnames = FALSE,
    annotation_col = df
)

```


```{r}
## Para colores
library("RColorBrewer")

## Conviertiendo los grupos de edad a colores
col.group <- df$AgeGroup
levels(col.group) <- brewer.pal(nlevels(col.group), "Set1")
```
```{r}
col.group <- as.character(col.group)

## MDS por grupos de edad
plotMDS(vGene$E, labels = df$AgeGroup, col = col.group)
```

```{r}
## Conviertiendo los valores de Sex a colores
col.sex <- df$Sex
levels(col.sex) <- brewer.pal(nlevels(col.sex), "Dark2")
col.sex <- as.character(col.sex)
plotMDS(vGene$E, labels = df$Sex, col = col.sex)
```

# Ejercicio 
```{r}
#Cambio del nombre de rownames
rownames(exprs_heatmap) <- rowRanges(rse_gene_SRP045638)$gene_name[match(rownames(exprs_heatmap), rowRanges(rse_gene_SRP045638)$gene_id)]
#Visualización
pheatmap(
    exprs_heatmap,
    cluster_rows = TRUE,
    cluster_cols = TRUE,
    show_rownames = TRUE,
    show_colnames = FALSE,
    annotation_col = df
)
```


