---
title: "03-notas"
output: html_document
---

# Regresión lineal
Por ejemplo
Y=B0 +B1 +e

En esta caso B1 representaría la pendiente, o el cambio proemdio en Y por cada aumento en X

B0 sería el punto en que la pendiente pasa por el origen y e(error) seria algo así como la varianza

**model.matrix** nos permite implementar modelos en R
- funciona con variable categoricas (0/1) y otras

model.matrix(log(Volume) ~ log(Height) + log(Girth)
  Cuando el +, variables involucradas con la rspuesta, es cambiado por un * se interpreta que las variables estan relacionadas

Se le pasan dataframes, y model.matrix lo convierte a 0 y 1.




## ExploreModelMatrix
Modelos estadisticos explicados gracias a visualización

### Ejemplo
```{r}
## Datos de ejemplo
(sampleData <- data.frame(
    genotype = rep(c("A", "B"), each = 4),
    treatment = rep(c("ctrl", "trt"), 4)
))
sampleData

```
### model.matrix en este caso

```{r}
 mod<-model.matrix(~ genotype + treatment, data = sampleData)
mod
```

### Visualizacion
```{r}
vd <- ExploreModelMatrix::VisualizeDesign(
    sampleData = sampleData,
    designFormula = ~ genotype + treatment,
    textSizeFitted = 4
)

## Veamos las imágenes
cowplot::plot_grid(plotlist = vd$plotlist)
```

```{r}
## Usaremos shiny otra ves
app <- ExploreModelMatrix(
    sampleData = sampleData,
    designFormula = ~ genotype + treatment
)
if (interactive()) shiny::runApp(app)
```




# Datos de SRP045638
```{r}
rse_gene_SRP045638 <- create_rse(
    subset(
        human_projects,
        project == "SRP045638" & project_type == "data_sources"
    )
)

```

```{r}
assay(rse_gene_SRP045638, "counts") <- compute_read_counts(rse_gene_SRP045638)
rse_gene_SRP045638$sra.sample_attributes[1:3]
```

Los datos que vienen no son todos iguales
gsub nos permite buscar patrones y reemplazarlo, para tener lo mismo en todos
```{r}
rse_gene_SRP045638$sra.sample_attributes <- gsub("dev_stage;;Fetal\\|", "", rse_gene_SRP045638$sra.sample_attributes)
rse_gene_SRP045638$sra.sample_attributes[1:3]
```
Se puede entonces correr lo siguiente

```{r}
rse_gene_SRP045638 <- expand_sra_attributes(rse_gene_SRP045638)

colData(rse_gene_SRP045638)[
    ,
    grepl("^sra_attribute", colnames(colData(rse_gene_SRP045638)))
]
```

Reasignamos valores a las columnas para que tengan el tipo de dato correcto

```{r}
rse_gene_SRP045638$sra_attribute.age <- as.numeric(rse_gene_SRP045638$sra_attribute.age)
rse_gene_SRP045638$sra_attribute.disease <- factor(rse_gene_SRP045638$sra_attribute.disease)
rse_gene_SRP045638$sra_attribute.RIN <- as.numeric(rse_gene_SRP045638$sra_attribute.RIN)
rse_gene_SRP045638$sra_attribute.sex <- factor(rse_gene_SRP045638$sra_attribute.sex)
```

```{r}
summary(as.data.frame(colData(rse_gene_SRP045638)[
    ,
    grepl("^sra_attribute.[age|disease|RIN|sex]", colnames(colData(rse_gene_SRP045638)))
]))
```
Prenatal vs postnatal
```{r}
rse_gene_SRP045638$prenatal <- factor(ifelse(rse_gene_SRP045638$sra_attribute.age < 0, "prenatal", "postnatal"))
table(rse_gene_SRP045638$prenatal)

```

Control de calidad
```{r}
rse_gene_SRP045638$assigned_gene_prop <- rse_gene_SRP045638$recount_qc.gene_fc_count_all.assigned / rse_gene_SRP045638$recount_qc.gene_fc_count_all.total
summary(rse_gene_SRP045638$assigned_gene_prop)

```

...
```{r}
with(colData(rse_gene_SRP045638), tapply(assigned_gene_prop, prenatal, summary))
```

Quitar muestras de mala calidad
```{r}
## Guardemos nuestro objeto entero por si luego cambiamos de opinión
rse_gene_SRP045638_unfiltered <- rse_gene_SRP045638

## Eliminemos a muestras malas
hist(rse_gene_SRP045638$assigned_gene_prop)

```

Primero se eliminan muestras y despues genes, ya que estos se eliminan con base en su promedio a lo largo de la muestra

```{r}
table(rse_gene_SRP045638$assigned_gene_prop < 0.3)
rse_gene_SRP045638 <- rse_gene_SRP045638[, rse_gene_SRP045638$assigned_gene_prop > 0.3]

## Calculemos los niveles medios de expresión de los genes en nuestras
## muestras.
## Ojo: en un análisis real probablemente haríamos esto con los RPKMs o CPMs
## en vez de las cuentas.
gene_means <- rowMeans(assay(rse_gene_SRP045638, "counts"))
summary(gene_means)
```
Finalmente
```{r}
## Eliminamos genes
rse_gene_SRP045638 <- rse_gene_SRP045638[gene_means > 0.1, ]

## Dimensiones finales
dim(rse_gene_SRP045638)

```

