---
title: "04-notas"
output: html_document
---

- Edge R nos permite eliminar los sesgos relacionados a la composicion de nuestros datos.

- En topTable() el argumento sort.by nos permite ordenar o conservar el orden deseado en los datos, por ejemplo para evitar el uso de match debido a la perdida del orden original


# Revision
```{r}
speaqeasy_data <- file.path(tempdir(), "rse_speaqeasy.RData")
download.file("https://github.com/LieberInstitute/SPEAQeasy-example/blob/master/rse_speaqeasy.RData?raw=true", speaqeasy_data, mode = "wb")
library("SummarizedExperiment")
load(speaqeasy_data, verbose = TRUE)
```
```{r}
rse_gene

```

Se tienen 60609 genes en 40 muestras
Con 67 columnas de información (colData)


```{r}
rse_gene$Bipo <- factor(ifelse(rse_gene$PrimaryDx == m, "Bipo", "Control"))
table(rse_gene$Bipo)
rse_gene$PrimaryDx<-droplevels(rse_gene$PrimaryDx)

```


```{r}
library("ggplot2")
ggplot(as.data.frame(colData(rse_gene)), aes(y =totalAssignedGene , x = Bipo)) +
    geom_boxplot() +
    theme_bw(base_size = 20) +
    ylab("") +
    xlab("Grupo")
```

```{r}
library("ggplot2")
ggplot(as.data.frame(colData(rse_gene)), aes(y =mitoRate , x = Bipo)) +
    geom_boxplot() +
    theme_bw(base_size = 20) +
    ylab("") +
    xlab("Grupo")
```
En los grupos hay diferencias en mitoRate


```{r}
library("iSEE")
iSEE::iSEE()
```

#Modelo

```{r}
sampleData <- data.frame(sexo=rse_gene$Sex, edadMuerte=rse_gene$AgeDeath,grupo=rse_gene$PrimaryDx)
 
# vd <- ExploreModelMatrix::VisualizeDesign(
#    sampleData = sampleData,
#    designFormula = ~ grupo + sexo + edadMuerte,
#    textSizeFitted = 4
# )
# cowplot::plot_grid(plotlist = vd$plotlist)
```

Visualización
```{r}


# if (interactive()) {
#     ## Tenemos que eliminar columnas que tienen NAs.
#     ExploreModelMatrix::ExploreModelMatrix(
#         colData(rse_gene)[, c(
#             "PrimaryDx", "totalAssignedGene", "rRNA_rate", "BrainRegion", "Sex",
#             "AgeDeath"
#         )],
#         ~ PrimaryDx + Sex + AgeDeath
#     )
# }
```





